臺灣彰化地方法院交通事件裁定 　　 　96年度交聲字第583號
原處分機關　　交通部公路總局臺中區監理所彰化監理站
異　議　人
即受處分人　　甲○○
上列受處分人因違反道路交通管理處罰條例案件，對於交通部公
路總局臺中區監理所中華民國96年7月4日所為之處分（原處分案
號：彰監四字第裁64—Ｉ00000000號裁決書）聲明異議，本院裁
定如下：
    主  文
異議駁回。
    理  由
一、原處分機關略以：受處分人即異議人（下稱受處分人）陳淑
    芬駕駛車牌號碼8110-KM 號自用小客車，於民國96年4 月6
    日11時0 分許，在臺61線彰濱入口處，因「一般道路轉彎未
    使用方向燈」違規，為警掣單舉發。嗣原處分機關於96年 7
    月4 日，以受處分人違反道路交通管理處罰條例第48條第 1
    項第1 款之規定，裁處受處分人罰鍰新臺幣 (下同)900 元
    ，並記違規點數1 點在，於法應無不合等語。
二、聲明異議意旨略以：伊行經上開違規地點為警攔停並舉發未
    打方向燈。伊因那時是紅燈，故在61線高架出口未馬上打方
    向燈，但綠燈快亮時即打燈右轉。而當時路邊停放一輛40呎
    的貨櫃車，警員是否因此未看到伊有打方向燈，何況一般轉
    彎車，只要方向盤稍有迴直，方向燈就自動跳掉，且坐在車
    上的女兒也證實伊有打方向燈。又舉發警員還我證件時，並
    未要求伊在罰單上簽名，直到伊離去時，才在後面喊要簽名
    等語，為此提出本件聲明異議。
三、按汽車行駛至交岔路口，其行進、右轉彎時，應距交岔路口
    30公尺前顯示方向燈或手勢，換入外側車道、右轉車道或慢
    車道，駛至路口後再行右轉。但由慢車道右轉彎時應於距交
    岔路口30至60公尺處，換入慢車道，違反者，處汽車駕駛人
    新臺幣600 元以上1,800 元以下罰鍰，並記違規點數1 點，
    道路交通安全規則第102 條第1 項第4 款、道路交通管理處
    罰條例第48條第1 項第1 款及第63條第1 項分別定有明文。
    次按「當場舉發者」，應填記駕駛人或行為人姓名、性別、
    出生年月日、地址、身分證統一號碼及車主姓名、地址、車
    牌號碼、車輛種類。被查獲之駕駛人或行為人為受處分人時
    ，應將該通知單填記後交付該行為人簽名或蓋章收受之；拒
    絕簽章者，並記明其事由，「視為已收受」，違反道路交通
    管理事件統一裁罰標準及處理細則第11條第1 項第1 款明文
    規定。
四、經查：
  (一)本件受處分人甲○○駕駛車牌號碼8110-KM 號自用小客車
      ，於上開時、地，因車輛轉彎前未使用方向燈之違規，而
      為執勤員警當場攔停並掣單舉，受處分人拒絕簽收舉發通
      知單之事實，除據受處分人自陳在卷外，業經舉發警員於
      彰化縣警察局舉發違反道路交通管理事件通知 (下稱舉發
      通知單)上 載明「拒絕簽名」等字樣，有前述舉發通知單
      1 紙在卷足憑，足見受處分人已知悉被舉發之事實，依前
      揭規定，上開舉發違規事件通知單應已生送達之效力。
  (二)本件受處分人對於駕駛車輛於上開時、地為警攔停掣單舉
      發之事實固不爭執，惟堅稱有打方向燈云云。然經證人即
      舉發員警吳明堯於本院調查時到庭具結證稱：「（當初為
      何會開這張舉發單？）我站在快速道路下來交流道路口約
      30公尺處，所以受處分人下交流道我看的很清楚，然後有
      3 、4 臺車子下交流道，他們要下交流道左、右轉都要在
      路口前30公尺處打方向燈，而受處分人的前後車輛都有打
      方向燈，就只有受處分人的車輛沒有打方向燈，然後我就
      跟受處分人的車輛攔查，並告知沒有打方向燈，受處分人
      一直質疑說她停完紅燈之後有打方向燈，但是我看到的情
      況不是這樣子。」、「（問：當初受處分人從交流道下來
      到轉彎你是否有一直看到受處分人的車子？）有。」、「
      （據受處分人表示當時她的車旁有台貨櫃車，是否影響你
      看的受處分人的車輛的視線？）都沒有影響。」等語綦詳
      （詳見本院96年8 月6 日訊問筆錄)。 是依證人所述，證
      人對當時舉發之情況記憶清晰明確，依當時為日間天色明
      亮、視線良好及員警舉發之情形，員警應可明確判斷受處
      分人是否有打方向燈。況以一般執勤員警之專業訓練而言
      ，對於該等職務上事項之觀察程度自遠較一般人更為專注
      ，其誤判之可能性極低，應無誤認之可能，且員警既能清
      楚指出案發當時有3 、4 臺車子下交流道，而受處分人的
      前後車輛都有打方向燈，只有受處分人的車輛沒有打方向
      燈，足徵本件舉發員警乃親見受處分人確有未打方向燈之
      違規行為，乃依法攔停舉發並無違誤。復證諸受處分人於
      本院訊問時坦承：「（問：何時打燈號？）是停在路口後
      ，等燈號轉換後才打方向燈。」、「（問：有無在路口30
      公尺前就打方向燈？）沒有，因為剛下交流道所以沒有打
      。」等語明確（詳見本院96年8 月6 日訊問筆錄），益徵
      受處分人駕車行駛至交岔路口於右轉彎時，確有不依規定
      於距交岔路口30公尺前應顯示方向燈之情事，是受處分人
      上開違規行為，足堪認定。再按，本件舉發警員於執行舉
      發違規之交通勤務時，係於白日在人車來往之路邊，其係
      本於發現受處分人有未打方向燈違規行為之認知，始將受
      處分人攔停，並要求受處分人出示證件，確定違規人之身
      分而進行舉發，此乃執勤警員依法執行其公務，受處分人
      若非確有違規情事，衡情執勤警員與本件受處分人素不相
      識，亦無任何嫌隙恩怨可言，當無故意設詞誣攀之理，亦
      無捏造事實構陷受處分人之必要。況員警執行公務本身受
      行政懲處責任之監督，到庭具結作證更以刑罰擔保其真實
      性，殊無甘冒行政懲處及刑法偽證罪責任，而刻意誣陷受
      處分人之必要。且經核亦無其他任何證據，足資證明執勤
      警員確有捏造事實違法取締之情事，本院自得以證人可信
      之證詞據為認定本件違規事實之依據。依上開說明，本件
      受處分人確有舉發通知單上所載之違規行為，受處分人前
      揭所辯各節，尚不足採。
五、綜上所述，受處分人確有於前揭時、地轉彎未使用方向燈之
    違規行為，其事證已臻明確。從而，原處分機關依前揭道路
    交通管理處罰條例第48條第1 項第1 款及第63條第1 項之規
    定，裁處罰鍰900 元，並記違規點數1 點，核無違誤，本件
    異議人之異議為無理由，應予駁回。
六、據上論斷，應依道路交通管理處罰條例第87條第2項、道路
    交通案件處理辦法第19條，裁定如主文。
中　　華　　民　　國　　96　　年　　8 　　月　　13　　日
                  交通法庭    法  官  簡婉倫
以上正本證明與原本無異。
如不服本裁定，應於裁定送達後5日內向本院提出抗告狀 (須附
抗告狀繕本)。
中　　華　　民　　國　　96　　年　　8 　　月　　13　　日
                              書記官
